【裁判字號】    95,財管,102
【裁判日期】    951130
【裁判案由】    選任遺產管理人
【裁判全文】
臺灣士林地方法院民事裁定             95年度財管字第102號
聲  請  人  有限責任基隆市第二信用合作社
法定代理人  乙○○
被繼承人    甲○○（死亡）
                      生前籍設.
上列聲請人聲請選任被繼承人甲○○遺產管理人事件，本院裁定
如下：
    主  文
選任陳政緯（男、民國○○年○ 月○○日生、身分證統一編號：
Ｚ000000000號）為被繼承人甲○○（男，民國○○年○ 月○ 日出生
，身分證統一編號：Ｚ000000000號，生前籍設臺北縣汐止市○○
里○○鄰○○○路276 號3 樓，民國94年10月2 日死亡）之遺產管
理人。
准對被繼承人甲○○之繼承人為承認繼承之公示催告。
被繼承人甲○○之繼承人，應自前項公示催告最後登載新聞紙之
日起，壹年貳月內承認繼承，上述期限屆滿，無繼承人承認繼承
時，被繼承人甲○○之遺產，於清償債權並交付遺贈物後，如有
剩餘即歸屬國庫。
程序費用由被繼承人甲○○之遺產負擔之。
    理  由
一、按繼承開始時，繼承人之有無不明，而無親屬會議或親屬會
    議未於1 個月內選定遺產管理人者，利害關係人得聲請法院
    選任遺產管理人，並由法院依公示催告程序，定6 個月以上
    之期限，公告繼承人，命其於期限內承認繼承，民法第1177
    條、第1178條第1項、第2項定有明文。
二、本件聲請意旨略以：被繼承人甲○○於民國89年7月6日將其
    所有位於雲林縣久安路199之1巷8之17號1樓、久安路199之1
    巷8之20號6樓及其座落基地之不動產設定本金最高限額抵押
    權新台幣（下同）225 萬、175 萬、210 萬元予聲請人擔保
    其對聲請人現在及將來所負一切債務之清償。嗣被繼承人甲
    ○○於89年7 月13日向聲請人借款150 萬元（約定期限15年
    、共分180 期、1-36期按期付息，自第37期起按期平均攤付
    本息，利率按年息9 ％減1.5 ％計為年息7.5 ％按月計付，
    隨放款利率調整，每屆3 個月得調整一次，且約定如有逾期
    ，除按原訂利率付息外，逾期在6 個月以內按原放息一成，
    逾期6 個月以上者，就超過部分按原放款利率2 成加付違約
    金）。上開借款未按期清償尚積欠本金8,839,451 元及自民
    國90年11月13日起之本息、違約金，聲請人為此向臺灣基隆
    地方法院聲請支付命令並經臺灣雲林地方法院以92年度執庚
    字第7614號強制執行發予債權憑證。詎料被繼承人甲○○於
    94 年10 月2 日死亡後，其各順位之繼承人均拋棄繼承，現
    被繼承人即債務人甲○○之遺產無人管理，而聲請人為本案
    之利害關係人，為早日實現債權，爰依法聲請選任被繼承人
    甲○○之遺產管理人，以維權益等語。
三、經查，被繼承人甲○○確於94年10月2 日死亡，其繼承人均
    已拋棄繼承，且被繼承人甲○○之親屬亦未依上開期限選定
    遺產管理人，此業據聲請人提出戶籍謄本、繼承系統表、本
    院拋棄繼承准予備查函影本為證，並經本院依職權調閱94年
    度繼字第1034號拋棄繼承全案卷核閱無訛，堪信聲請人之主
    張為真實。又聲請人為被繼承人甲○○之債權人，亦據提出
    借據、土地謄本、建物謄本、雲林地方法院92年度執庚字第
    7614號債權憑證影本各乙份為證，則聲請人自屬法律上之利
    害關係人，故本件聲請人聲請選任遺產管理人以維被繼承人
    甲○○之債權人及利害關係人之權益，洵屬有據。本院審酌
    陳政緯為被繼承人甲○○之子，雖已拋棄繼承被繼承人甲○
    ○之遺產，惟被繼承人甲○○生前與陳政緯同住，可認陳政
    緯就被繼承人甲○○財產狀況較他人清楚，且其具有相當之
    智識、能力以管理遺產，亦到庭表明願意擔任被繼承人甲○
    ○之遺產管理人（參見本院95年11月30日非訟事件筆錄），
    爰選任陳政緯為被繼承人甲○○遺產管理人，並依法為承認
    繼承之公示催告。
四、依非訟事件法第157 條，裁定如主文。
中    華    民    國    95    年    11    月    30    日
                  家事法庭  法  官  李昆霖
以上正本證明與原本無異。
如對本裁定抗告，應於裁定送達後10日內向本院提出抗告狀。
中    華    民    國    95    年    11    月    30    日
                            書記官  李佳穎


司法院資訊處製作；財團法人民間司法改革基金會備份。
